臺灣高雄地方法院刑事裁定　　　　　　 94年度交聲字第265號
原處分機關　高雄市政府交通局
異　議　人　甲○○　42歲民.
上列異議人即受處分人因違反道路交通管理處罰條例案件，對於
高雄市政府交通局於民國九十四年四月二十七日所為之處分（原
處分案號：高市府交裁字第裁三二—Ｂ00000000號），
聲明異議，本院裁定如下：
    主  文
異議駁回。
    理  由
一、原處分機關略以：異議人即受處分人（以下稱異議人）甲○
    ○於民國九十四年三月三日十三時五十五分許，駕駛車牌號
    碼ZT—7825號自用小客車，在岡山中街、福祥街口，因駕駛
    汽車肇事致人受傷、未即採取救護或其他必要措施、與未向
    警察機關報告而逃離現場，為高雄市政府警察局交通大隊以
    高市警交字第Ｂ00000000號舉發違反道路交通管理
    事件通知單予以舉發，該機關爰依道路交通管理處罰條例第
    六十二條第一項之規定，以高市府交裁字高市府交裁字第裁
    三二—Ｂ00000000號裁決裁處異議人：「一吊銷駕
    駛執照，終身禁考。駕駛執照限於九十四年五月二十七日前
    繳送；二上開駕駛執照逾期不繳送之處分：(一)自九十四年五
    月二十八日起逕行註銷駕駛執照，(二)駕駛執照經吊（註）銷
    後，自九十四年五月二十八日起終身不得考領駕駛執照。」
    等語。
二、聲明異議意旨則謂：異議人於事故發生後，因內急、緊張之
    故，且因住處就在案發現場附近，故欲先返家後再與先生一
    同前往處理，並非置之不理，亦無逃逸之意圖，為此爰聲明
    異議，請求撤銷原處分云云。
三、按「汽車駕駛人，駕駛汽車肇事致人受傷或死亡，應即採取
    救護或其他必要措施，並向警察機關報告，不得駛離，違者
    吊扣其駕照三個月至六個月；逃逸者吊銷駕駛執照」，道路
    交通管理處罰條例第六十二條第一項定有明文，且依同條例
    第六十七條第一項規定，違反上開規定而經吊銷駕駛執照者
    ，終身不得考領駕駛執照。其立法本旨係在增進行車安全、
    保護他人權益，以維持社會秩序。蓋道路交通事故發生後，
    有受傷或死亡之情形者，應即時救護或採必要之措施，以防
    損害範圍之擴大。如駕駛人於肇事後，隨即駕車逃離現場，
    不僅使肇事責任認定困難，更可能使受傷之人喪失生命，自
    有從嚴處理之必要。又終身不得考領駕駛執照之規定，同係
    為維護車禍事故受害人生命安全、身體健康必要之公共政策
    ，且在責令汽車駕駛人善盡行車安全之社會責任，屬維持社
    會秩序及增進公共利益所必要，司法院大法官釋字第二八四
    、五三一號解釋可資參照。職是之故，汽車駕駛人駕駛汽車
    發生交通事故，不論其責任之歸屬為何，即有義務留在肇事
    現場，採取救護或其他必要措施，並向警察機關報告，以保
    護他人權益，同時釐清肇事責任，自不待言。
四、經查：本件異議人駕駛上開車輛，於前揭時、地與王招群所
    騎乘之車號YZR —178 號輕型機車發生擦撞，致王招群受有
    左腳腓骨骨折、左胸挫傷等傷害等事實，除經被害人王招群
    與交通事故發生時之目擊證人、即高雄市政府警察局前鎮○
    ○○○路派出所替代役男溫信明分別於警詢及偵查中證述屬
    實，並有照片三張，與道路交通事故現場圖、道路交通事故
    談話紀錄表及高雄市立民生醫院診斷證明書各一件在卷可稽
    。另參以異議人先後於警詢及偵查中供稱：伊不知道與何人
    發生車禍，但知道與輕型機車發生車禍等語，並坦認於肇事
    後並未立即下車處理察看，即逕自駕車返回住處之情不諱；
    且觀乎卷附被告ZT—7825號自用小客車之照片，該車右前車
    門確有明顯撞擊痕跡，依其車損狀況、位置等情以觀，足認
    是時撞擊力非微，故異議人此部分之自白核與事實相符，亦
    堪採信。異議人雖矢言否認有何肇事逃逸之交通違規，然參
    以其在案發後初於警詢中辯稱伊要回家叫先生來處理又加上
    內急（參見）九十四年度偵字第五六九四號卷第四頁）；復
    於偵查中改稱伊當時有右轉，因為要拿錢給別人，看到他不
    在，伊又走了云云（同卷第二十八頁），是其所辯前後不一
    ，尚難憑採。復佐諸證人溫信明於偵查中證稱：「（案發後
    甲○○有無停車？）他有停一下約十幾秒，很像在猶豫中，
    之後他開走，我尾隨他到他家，我勸他回現場。」、「（他
    如何回他家）他有走一條Ｕ字形的小路回他家，他家在前面
    ，他有繞路」等語綦詳，亦堪採認異議人前揭所述云云，俱
    屬卸責之詞甚明。職是，揆諸前揭說明，異議人明知其駕駛
    上開自用小客車與王招群騎乘之輕型機車發生擦撞而肇事，
    竟未停車下來察看並及時進行救護，猶仍繼續駕車駛離，顯
    見其不思釐清車禍責任，亦無視是否因此致人受傷而須及時
    救助之可能情況，主觀上顯有規避或懼於負擔相關責任，因
    而採取消極之逃避心態甚明。準此，異議人於本件肇事後猶
    駕車駛離事故現場，容非僅係單純之離去，其主觀上應有逃
    逸之犯意無訛，是異議人空言狡稱並無肇事逃逸之意圖云云
    ，當無足取。
五、綜前所述，異議人駕車肇事致人受傷而逃逸之違規情事，至
    堪認定。原處分機關援引道路交通管理處罰條例第六十二條
    第一項之規定為前揭裁決，要無違誤，量罰亦甚妥適，應予
    維持。職是，本件異議為無理由，應駁回之。
據上論斷，應依道路交通管理處罰條例第八十七條第二項，道路
交通案件處理辦法第十九條，裁定如主文。
中    華    民    國    94    年    6     月    30    日
                  交通法庭  法  官 陳明呈
以上正本證明與原本無異。
如不服本裁定，應於收受送達後5 日內向本院提出抗告狀。
中　　華　　民　　國　　94　　年　　7 　　月　　4 　　日
　　　　　　　　　　　　　　書記官 林明忠
